【裁判字號】    97,訴,846
【裁判日期】    971111
【裁判案由】    殺人未遂
【裁判全文】
臺灣桃園地方法院刑事判決               97年度訴字第846號
公  訴  人  臺灣桃園地方法院檢察署檢察官
被      告  甲○○
選任辯護人  陳萬發律師（財團法人法律扶助基金會指定）
上列被告因殺人未遂案件，經檢察官提起公訴（97年度偵字第16
644 號），本院判決如下︰
    主  文
甲○○殺人，未遂，累犯，處有期徒刑陸年。
    事  實
一、甲○○前曾因竊盜案件，經本院以九十二年度易字第一七四
    號判決判處有期徒刑十月確定，送監執行至民國九十三年四
    月十六日縮刑期滿執行完畢，再因竊盜案件，經本院以九十
    四年度簡字第五０號判決判處有期徒刑五月確定，送監執行
    至九十四年十一月十九日縮刑期滿執行完畢，復因竊盜案件
    ，經本院以九十六年度桃簡字第二０八０號判決判處有期徒
    刑四月確定，送監執行至九十七年三月六日縮刑期滿執行完
    畢，仍不知悔改，其於九十七年七月二十六日晚間十時十分
    許，在乙○○位於桃園縣八德市○○路三三八巷一弄二號之
    住處廚房內，與乙○○飲酒方酣之際（尚未達不能辨識其行
    為違法或欠缺依其辨識而行為之能力之程度），因細故發生
    口角，一時氣憤，竟基於殺人犯意，於上開時間、地點，先
    徒手毆打乙○○頭部，繼而持廚房內之流理台抽屜一個（未
    扣案），接續毆打乙○○頭部，致乙○○受有頭部外傷併兩
    側硬腦膜下血腫、面骨骨折、臉部多處撕裂傷、顱內出血致
    呼吸衰竭等傷害，幸經乙○○之妻丙○○即時發現報警，並
    將乙○○送醫急救，乙○○始倖免於難。
二、案經丙○○訴請桃園縣政府警察局八德分局移送臺灣桃園地
    方法院檢察署檢察官偵查起訴。
    理  由
一、證據能力部分：
（一）後引：1.壢新醫院出具之病危通知單、診斷證明書，及該
      院九十七年十月八日壢新醫字第二００八０九０二九三號
      函暨所附乙○○之病歷影本、電腦斷層光碟、外傷照片，
      及2.桃園縣政府警察局勤務指揮中心受理案件記錄表、本
      院九十七年十月二十三日公務電話記錄表等二類證據，雖
      均係被告以外之人於審判外以書面所為之陳述，惟被告及
      辯護人均同意引用為證據，本院審酌上開書面陳述作成時
      之情況，認為均屬適當，依刑事訴訟法第一百五十九條之
      五第一項規定，上開文書均有證據能力。
（二）後引之現場照片及被告之酒精測試值，均係警員以機器採
      證取得之物，並非供述證據，不生傳聞證據排除之問題，
      且亦無證據證明其採證過程有何違法，至於後述丙○○、
      丁○○及乙○○在本院審理時所為之供述，則均為渠等具
      結後接受交互詰問所得之證詞，其採證過程亦無暇疵可指
      ，此部分證據依法原則上均有證據能力，被告及辯護人亦
      未對此部分證據之證據能力有何抗辯，參酌最高法院九十
      七年度台上字第一０六九號判決意旨，上開證據亦均有證
      據能力。
二、訊據被告甲○○固坦承於上揭時間、地點，酒後與乙○○發
    生衝突，而出手毆打乙○○之事實，惟否認有何殺人犯行，
    辯稱：當天伊要慶祝乙○○出監，但後來起口角，才出手打
    乙○○，也沒有拿工具，沒有要殺乙○○的意思，而且案發
    後伊有請丙○○報警云云。經查：
（一）目擊證人丙○○到庭證稱：「甲○○在我家外面敲廚房的
      門，敲很久，我先生乙○○才開門，甲○○進來後，我有
      聽到甲○○說他要來慶祝乙○○出監，接著他們二人就喝
      酒，之後在喝酒之過程中，我聽到他們二人講話越來越大
      聲，我就從房間出來看，看到甲○○先用拳頭打乙○○，
      乙○○被打倒在地上，當時乙○○還沒有流血，我有勸他
      們不要打架，但甲○○用椅子丟我，叫我走開不要管，去
      找廟裡的宮主，我原本不想去，但是看到甲○○打的太兇
      了，就去找人幫忙，我不知道他們是什麼原因發生衝突」
      、「我從房間出來後，我看到甲○○站著，乙○○坐在地
      上，甲○○的拳頭不斷的打乙○○的上半身，他就一直猛
      打」、「我離開去找宮主時，乙○○還跌坐在地板上，當
      時他意識還清楚，甲○○還是用拳頭打他，而且甲○○也
      有去拿廚房流理台的抽屜打乙○○」、「我從房間出來看
      到他們時，甲○○就已經在打我先生了，直到我離開去找
      宮主時，他還一直在打，我看到他拿流理台抽屜敲乙○○
      ，後來檢查時，流理台的抽屜還壞掉」、「我去找宮主回
      來時，就看到乙○○躺在地上，不省人事，滿臉都是血了
      」等語（本院卷第七十六頁至第七十八頁），核與證人乙○○到庭證稱：「可能我的言詞太激烈，與甲○○發生口
      角，他就動手打我。我不確定他有沒有帶酒來，為什麼發
      生衝突我也不清楚，我沒有辦法回答甲○○怎麼樣打我，
      因為他打我頭部，我記憶力受損」等語相符（本院卷第七
      十頁至第七十一頁），又乙○○因此受有頭部外傷併兩側
      硬腦膜下血腫、面骨骨折、臉部多處撕裂傷、顱內出血致
      呼吸衰竭等傷害，送醫後並一度發出病危通知之事實，亦
      有壢新醫院出具之病危通知單、診斷證明書各一份，及該
      院九十七年十月八日壢新醫字第二００八０九０二九三號
      函暨所附乙○○之病歷影本、電腦斷層光碟、外傷照片一
      份在卷可資佐證（偵查卷第十七頁至第十八頁，本院卷第
      六十一頁、第四十七頁至第五十八頁），此外，並有現場
      照片五張附卷可稽（偵查卷第十九頁至第二十三頁），即
      被告在警詢、偵審中亦均坦承在酒後因故與乙○○發生爭
      執，而徒手毆打乙○○等語（偵查卷第九頁、第二十九頁
      、第四十三頁，本院卷第十二頁），足認證人丙○○之前
      開指述實在，可以採信。
（二）按頭部為人身要害，若遭外力攻擊，易生不測，此係眾所
      周知，被告自亦難諉為不知，然被告竟然先徒手毆打乙○○頭部，待乙○○不支倒地後猶未罷手，置丙○○之勸解
      於不顧，接續持廚房之流理台抽屜敲擊乙○○頭部，用力
      之重，不僅該流理台抽屜因此變形，即乙○○面部亦因此
      骨折，幾瀕於死，幸因丙○○及時發現，將乙○○送醫急
      救，始倖免於難，甚至在急診時，送診之壢新醫院亦一度
      對乙○○發出病危通知，再參以被告主觀上之行為動機，
      係在行兇前與乙○○飲酒時，因細故發生口角，一時氣憤
      ，未能思及後果所致，由上揭主、客觀情狀以觀，被告於
      行為時應具有殺人犯意，初非僅有傷害犯意甚明。
（三）被告雖辯稱：伊當時沒有拿流理台抽屜打乙○○，只是徒
      手打乙○○幾拳而已，而且伊和乙○○是好朋友，沒有動
      機要致乙○○於死之意，而且伊有請丙○○報警云云，然
      查，被告持流理台抽屜毆打乙○○一節，業經證人丙○○
      證述如前，且觀諸卷附之現場照片（偵查卷第二十二頁）
      ，本件案發後現場確有遺留一個右側略微凹陷變形之金屬
      盒，足認被告所辯：伊是空手，沒有拿流理台抽屜打人云
      云，係卸責之詞，並不足採。再者，綜合本件主、客觀情
      境，應可認被告主觀上具有殺人故意，已見前述，而被告
      與乙○○雖為朋友，彼此又無任何仇怨，惟朋友間偶因細
      故爭執，突然萌生殺意，並非不可能，何況被告在事後經
      警員測試其呼氣中所含酒精濃度結果，達每公升０點七七
      毫克，有其酒精測試值一份附卷可考（偵查卷第十三頁）
      ，是則，被告在酒酣耳熱之際，原已不堪刺激，再兼與乙○○發生爭執，衝動間遂生殺人之念，當不違常情，被告
      與乙○○係朋友關係一節，不足採為有利於其之認定。末
      查，本件係丙○○以0000000000號行動電話聯
      絡桃園縣消防局到場救護，而由消防局轉知桃園縣政府警
      察局八德分局勤務指揮中心指派警員丁○○前往現場處理
      ，此經證人丙○○、丁○○分別證述在卷，並有桃園縣政
      府警察局勤務指揮中心受理案件記錄表、本院九十七年十
      月二十三日公務電話記錄表各一份附卷可參（本院卷第一
      ０一頁、第一０二頁），證人丙○○並到庭證稱：甲○○
      並沒有要我報警等語（本院卷第七十九頁），而證人丁○○到庭證稱：我到現場時，現場有被告、被害人及被害人
      的太太，除了被害人的太太是清醒的以外，其他兩個人都
      躺在不同房間的地板上，我問被害人的太太，因為當時只
      有她最清醒，她說被告與被害人有爭執等語（本院卷第八
      十五頁至第八十六頁），足認警員丁○○係依憑丙○○之
      指認，而得知被告係本案犯罪之嫌疑人，丙○○亦非受被
      告委託報警，是故，被告所辯：伊有請丙○○報警云云，
      意指其在事發後有向警員自首云云，自不足採。
（四）辯護人雖辯稱略以：乙○○在偵查中自承其傷勢係自己喝
      酒跌倒所致，丙○○在偵查中亦證稱其並未看到乙○○流
      血之過程，可見乙○○所受傷害，應非被告所造成，再者
      ，被告與乙○○係好友，當日又係為乙○○慶祝出監，而
      把酒言歡，當無致乙○○於死之意，況且被告當日之酒測
      值高達每公升０點七七毫克，此應係雙方酒醉下已無意識
      之衝突云云，然查：
    １證人丙○○雖未當場目睹乙○○流血之情況，然綜合丙○○前開證詞可知，其目睹被告毆打乙○○，在制止被告不
      聽後即外出找人求援，隨後返家時，即發現乙○○倒臥血
      泊，據此，自足認定乙○○之傷勢，係遭被告毆打所致，
      即被告於偵查中經檢察官質以：「對於被告（按：應係乙○○之誤）傷勢為你造成，有無意見」時，亦自承：「沒
      有意見」等語（偵查卷第四十四頁），至於乙○○雖在偵
      查中陳稱：「我沒有被打，我的傷是我自己跌倒所造成」
      云云（偵查卷第三十六頁），然此應係乙○○頭部受創後
      記憶受損，以致與其他事故混淆所致，此由乙○○在本院
      審理時，不僅對案發經過並無清晰記憶，甚至一度將案發
      現場之家中廚房，誤認係別處廟口（本院卷第六十九頁）
      ，丙○○並且證稱：「乙○○腦筋很好的，但現在講話語
      無倫次，案發後現在有點阿達，剛出院時情形比較嚴重，
      現在比較好」等語（本院卷第七十六頁），益徵明顯，是
      故，乙○○前述證詞，自無可取，乙○○所受傷害係被告
      造成，殆無疑問。
    ２被告與乙○○原為朋友關係，其在案發後經警員測試其呼
      氣中所含酒精濃度結果，並高達每公升０點七七毫克，然
      上開事實尚不足以推論被告即無殺害乙○○之意，已見前
      述，而被告雖有飲酒，然其在毆打乙○○當時，面對丙○○出面阻止，不僅不予理會，反而要求丙○○離開現場去
      找人回來，此經證人丙○○指述在卷（本院卷第七十六頁
      ），甚至於徒手毆打乙○○倒地後，猶知再持廚房內之流
      理台抽屜作為毆擊乙○○之工具，由上揭情狀，可見被告
      尚保有其自主意識，及按其意識行動之能力，其酒醉狀況
      並未達到不能辨識其行為違法，或欠缺依其辨識而行為之
      能力之程度，辯護人所辯：本件係雙方酒醉下無意識之衝
      突云云，並不可採。
    ３綜上所述，辯護人所辯，亦無可採。
（五）綜上所述，本件事證明確，被告所辯無非卸責之詞，不足
      採信，其犯行已堪認定，應依法論科。
三、核被告所為，係犯刑法第二百七十一條第二項、第一項之殺
    人未遂罪。被告行兇後，乙○○僥倖未死，其在本院審理時
    並表示願意原諒被告等語（本院卷第七十四頁），斟酌被告
    與乙○○原係朋友關係，酒後一時衝動犯事，非處心積慮，
    預謀置乙○○於死地者可比，爰依刑法第二十五條第二項規
    定減輕其刑。被告前有如事實欄所示之科刑及執行情形，有
    其臺灣高等法院被告前案紀錄表一份附卷可稽，其於前案有
    期徒刑執行完畢後，五年內故意再犯本件有期徒刑以上刑之
    罪，為累犯，應依刑法第四十七條第一項規定加重其刑。被
    告之刑同時有加重及減輕之情形，依刑法第七十一條第一項
    規定，先加後減之。爰審酌被告此前並無傷害、殺人、恐嚇
    等一類暴力犯罪前科，惟有酒醉駕車前科，此有臺灣高等法
    院被告前案紀錄表一紙附卷可稽，此次動念殺害乙○○，又
    係酒後與乙○○爭執縱性，一時失去理智所致，雖非犯案前
    有何殺人越貨之計畫，惟被告持流理台抽屜攻擊乙○○面部
    ，造成乙○○顏面受創骨折，幾瀕於死，不僅對乙○○造成
    嚴重傷害，其行兇時之兇念及用力之猛，亦不難想像，犯罪
    手段可議，乙○○之傷勢不輕，被告犯後之態度，及公訴人
    請求量處有期徒刑七年，稍嫌過重等一切情狀，量處如主文
    所示之刑，以示懲儆。被告行兇所用之廚房流理台抽屜並非
    其所有，不能沒收，併予敘明。
據上論斷，應依刑事訴訟法第二百九十九條第一項前段，刑法第
二百七十一條第一項、第二項、第二十五條第二項、第四十七條
第一項，判決如主文。
本案經檢察官邱文中到庭執行職務。
中    華    民    國    97    年    11    月    11    日
                刑事第五庭  審判長法  官  潘政宏
                                  法  官  張詠晶
                                  法  官  陳彥宏
以上正本證明與原本無異
如不服本判決書應於送達後10日內向本院提出上訴狀
                                  書記官  翁其良
中    華    民    國    97    年    11    月    11    日
論罪法條：刑法第271條第1項、第2項
中華民國刑法第271條
（普通殺人罪）
殺人者，處死刑、無期徒刑或 10 年以上有期徒刑。
前項之未遂犯罰之。
預備犯第 1 項之罪者，處 2 年以下有期徒刑。


司法院資訊處製作；財團法人民間司法改革基金會備份。
